臺灣彰化地方法院員林簡易庭小額民事判決
110年度員小字第11號
原      告  日盛國際商業銀行股份有限公司

法定代理人  黃錦瑭  
訴訟代理人  黃煜翔  
被      告  黃慶旺（即黃木川之繼承人）

訴訟代理人  黃怡郡  
被      告  李沛甄（即黃木川繼承人黃慶文之繼承人）


            黃嘉玲（即黃木川繼承人黃慶文之繼承人）

            黃仕瑋（即黃木川繼承人黃慶文之繼承人）


            黃昱綸（即黃木川繼承人黃慶文之繼承人）


            黃世昌（即黃木川繼承人黃慶文之繼承人）


上列當事人間請求清償借款事件，本院於民國110年3月19日言詞
辯論終結，判決如下：
    主      文
被告李沛甄、黃嘉玲、黃仕瑋、黃昱綸、黃世昌應於繼承被繼承
黃慶文之遺產範圍內，就黃慶文繼承被繼承人黃木川之遺產範圍
內，與被告黃慶旺於繼承被繼承人黃木川之遺產範圍內連帶給付
原告新臺幣參萬零貳佰柒拾陸元，及自民國一○五年一月九日起
至清償日止，按年息百分之十四點九九計算之利息。
原告其餘之訴駁回。
訴訟費用新臺幣壹仟元由被告李沛甄、黃嘉玲、黃仕瑋、黃昱綸
、黃世昌於繼承被繼承人黃慶文之遺產範圍內，就黃慶文繼承被
繼承人黃木川之遺產範圍內，與被告黃慶旺於繼承被繼承人黃木
川之遺產範圍內連帶負擔。
本判決第一項得假執行；但被告李沛甄、黃嘉玲、黃仕瑋、黃昱
綸、黃世昌、黃慶旺如以新臺幣參萬零貳佰柒拾陸元為原告預供
擔保，得免為假執行。
    事實及理由
一、按訴狀送達後，原告不得將原訴變更或追加他訴；但擴張或
    減縮應受判決事項之聲明者，不在此限；又原告於判決確定
    前，得撤回訴之全部或一部，民事訴訟法第255條第1項第3
    款及第262條第1項前段分別定有明文，此等規定於小額訴訟
    程序仍適用之，此參同法第436條之23準用同法第436條第2
    項規定自明。查本件原告起訴時聲明原為：被告李沛甄、黃
    嘉玲、黃仕瑋、黃昱綸、黃世昌應於繼承被繼承人黃慶文之
    遺產範圍內，就黃慶文繼承被繼承人黃木川之遺產範圍內，
    與被告黃克林、黃慶旺於繼承被繼承人黃木川之遺產範圍內
    連帶給付原告新臺幣(下同)30,276元，及自民國95年6月10
    日起至104年8月31日止，按年息20%計算之利息，及自104年
    9月1日起至清償日止，按年息14.99%計算之利息，暨自95年
    6月10日起至清償日止，逾期第1個月當月計付違約金300元
    ，逾期第2個月當月計付違約金400元，逾期第3個月當月計
    付違約金500元，逾期違約金之計收最高以連續3期為限。嗣
    於110年3月19日未經辯論前當庭撤回對被告黃克林之起訴，
    並變更聲明為：如主文第1項所示，合於前揭規定，應予准
    許。
二、被告黃嘉玲、黃仕瑋、黃昱綸經合法通知，無正當理由均未
    於言詞辯論期日到場，又無民事訴訟法第386條各款所列情
    形，爰依原告聲請，由其一造辯論而為判決。
三、原告主張：
    黃木川於95年間與債權銀行簽立債務協商協議書，惟黃木川
    僅繳納本息至95年6月9日止即未再依約繳納本息，原告尚有
    30,276元未獲清償，遂依協議書回復原契約請求，原契約為
    黃木川與原告訂立信用卡契約，約定年利率為20%，如有未
    繳
　　足最低應繳金額或遲延繳款者則依信用卡約定條款約定加計
    違約金。詎料，黃木川僅繳款本息至94年9月間後即未再予
    履約，至95年6月9日止總計積欠原告欠款30,276元及利息，
    嗣黃木川業於102年1月21日死亡，黃慶文及被告黃慶旺為黃
    木川法定繼承人，而黃慶文又於103年1月25日死亡，被告李
    沛甄、黃嘉玲、黃仕瑋、黃昱綸、黃世昌係黃慶文法定繼承
    人，且均未為拋棄繼承或限定繼承，爰依信用卡契約、繼承
    之法律關係，提起本件訴訟等語。並聲明：如主文第1項所
    示。
四、被告黃嘉玲、黃仕瑋、黃昱綸未於言詞辯論期日到場，亦未
　　提出書狀作任何聲明或陳述。
五、被告黃慶旺、李沛甄、黃世昌則以：本件利息已罹於時效。
　　另不知黃木川生前是否有向原告辦理信用卡消費，原告就此
　　部分應舉證。又本件欠缺權利保護必要等語，並聲明：原
　　告之訴駁回。
六、法院之判斷：
  ㈠按限定繼承之繼承人，就被繼承人之債務全額，僅以因繼承
　　所得之遺產為限度，負償還責任，即限定繼承人非無債務，
　　僅其責任有限而已。債權人就債權全額為裁判上及裁判外請
　　求，法院應為保留的給付（於繼承財產限度內為給付）之判
　　決。
　㈡原告主張之事實，業經其提出信用卡申請書、卡號基本資料
    查詢、協議書、無擔保債務還款計畫、客戶基本資料、放款
    帳務明細查詢、繼承系統表等件為證，被告雖否認有借款之
    事實，惟就上開書證之真正，並未否認，亦未提出任何書證
    證明上開文件為虛偽，足信原告主張真正。被告黃慶旺、李
    沛甄、黃世昌雖辯稱：原告訴訟有欠缺權利保護必要云云。
    惟就起訴狀所載訴之聲明觀之，原告係請求被告於繼承黃木
    川之遺產範圍內就黃木川積欠之債務負擔給付責任，並非請
    求被告之固有財產，就黃木川所積欠之債務負給付責任，是
    原告依上開規定本得請求繼承人即被告在繼承被繼承人黃木
    川之遺產範圍內負清償責任，並無喪失債權請求權，而究有
    無賸餘遺產可供清償黃木川積欠原告之債務，乃日後執行問
    題，並不影響原告執行名義之取得。故本件原告請求就被告
    於繼承被繼承人黃木川之遺產範圍內為清償，並無違誤，並
    無被告所抗辯之原告訴訟有欠缺權利保護必要之情，是被告
    此部分抗辯應無可採。從而，原告依信用卡契約及繼承之法
    律關係，請求被告應在繼承被繼承人黃木川遺產範圍內給付
    原告本金30,276元部分，應屬有據。
　㈢被告黃慶旺、李沛甄、黃世昌主張時效抗辯一節。按請求權
    ，因十五年間不行使而消滅。但法律所定期間較短者，依其
    規定。利息、紅利、租金、贍養費、退職金及其他一年或不
    及一年之定期給付債權，其各期給付請求權，因五年間不行
    使而消滅。左列各款請求權，因二年間不行使而消滅：…八
    、商人、製造人、手工業人所供給之商品及產物之代價。消
    滅時效，自請求權可行使時起算。以不行為為目的之請求權
    ，自為行為時起算，民法第125條至第128條定有明文。經查
    ：本件為信用卡契約債務。本金部分請求權時效為15年，自
    被繼承人黃木川最後還款日95年6月9日迄今，尚未逾15年。
    利息部分請求權時效為5年，而原告於110年1月8日向本院對
    被告等人就本件清償債務事件為起訴等情，有民事起訴狀上
    本院收狀戳章可憑，則溯及5年即105年1月9日以前之利息債
    權，原告並未主張及舉證證明有其他中斷時效之行為，應認
    原告從黃木川最後一次繳款時間95年6月9日承認債務時起，
    即未再請求，距本件起訴時，確已罹於5年之短期時效。因
    此，被告等人主張時效消滅之抗辯而拒絕給付105年1月9日
    以前之利息部分，洵屬有據。因此，原告請求之利息僅得自
    105 年1月9日起算。
  ㈣綜上所述，原告依信用卡契約及繼承之法律關係，請求被告
    李沛甄、黃嘉玲、黃仕瑋、黃昱綸、黃世昌應於繼承被繼承
    黃慶文之遺產範圍內，就黃慶文繼承被繼承人黃木川之遺產
    範圍內，與被告黃慶旺於繼承被繼承人黃木川之遺產範圍內
    連帶給付原告30,276元，及自105年1月9日起至清償日止，
    按年息14.99%計算之利息，為有理由，應予准許。至原告逾
    此範圍之請求，為無理由，應予駁回。　
七、本件原告勝訴部分係依小額程序所為被告敗訴之判決，依民
　　事訴訟法第436條之20規定，應依職權宣告假執行，並依同
　　法第392條第2項規定，依職權宣告被告如預供擔保後，得免
　　為假執行。
八、本件事證已臻明確，兩造其餘攻擊防禦方法及所提證據，於
    判決結果不生影響，爰不一一論列。
九、末按各當事人一部勝訴、一部敗訴者，其訴訟費用，由法院
    酌量情形，命兩造以比例分擔或命一造負擔，或命兩造各自
    負擔其支出之訴訟費用；共同訴訟人因連帶或不可分之債敗
    訴者，應連帶負擔訴訟費用，民事訴訟法第79條、第85條第
    2項分別定有明文。本件原告之訴一部為有理由、一部無理
    由，本院審酌原告敗訴部分係有關於利息起算時間部分，認
    第一審訴訟費用全數由被告於繼承被繼承人黃木川之遺產範
    圍內連帶負擔為適當，爰確定訴訟費用如主文第3項所示。
中    華    民    國   110    年    3    月    30     日
                  臺灣彰化地方法院員林簡易庭
                          法  官  楊鑫忠
以上正本係照原本作成。
如對本判決不服，得於送達後20日內以判決違背法令為理由，向
本院提起上訴狀(須附繕本)。
中    華    民    國   110    年    3    月    30  日
　　　　　　　　　　　　  書記官  張清秀